【裁判字號】    95,抗更(一),24
【裁判日期】    951026
【裁判案由】    聲明異議等
【裁判全文】
臺灣高等法院民事裁定                95年度抗更(一)字第24號
抗  告  人  甲○○
            丁○○
            己○○
            丙○○
            乙○○
            戊○○
上列抗告人因與相對人樺福建設開發股份有限公司等間聲明異議
事件，對於中華民國95年3月6日臺灣板橋地方法院91年度執字第
12528號所為裁定提起抗告，經最高法院發回，本院裁定如下：
    主  文
抗告駁回。
抗告及發回前再抗告程序費用由抗告人負擔。
    理  由
一、按強制執行程序開始後，除法律另有規定外，不停止執行。
    又有回復原狀之聲請，或提起再審或異議之訴，或對於和解
    為繼續審判之請求，或提起宣告調解無效之訴、撤銷調解之
    訴，或對於許可強制執行之裁定提起抗告時，法院因必要情
    形或依聲請定相當並確實之擔保，得為停止強制執行之裁定
    。強制執行法第18條第1項、第2項分別定有明文。
二、抗告人甲○○、丁○○、己○○、丙○○、乙○○、戊○○
    於原法院聲明異議及聲請意旨略以：「當事人或利害關係人
    ，對於執行法院強制執行之命令，或對於執行法官、書記官
    、執達員實施強制執行之方法，強制執行時應遵守之程序，
    或其他侵害利益之情事，得於強制執行程序終結前，為聲請
    或聲明異議。」強制執行法第12條定有明文。如原裁定附表
    所示之不動產原登記「舍人公管理人林百祿」名下，而抗告
    人是神明會舍人公之會員，債務人林東卿偽造林聯灶之繼承
    人林國政、林國銓、林國棟及林國勇之名義出具推舉伊為祭
    祀公業舍人公管理人之不實同意書及祭祀公業舍人公派下員
    會員紀錄，向臺北縣三重市公所申請祭祀公業舍人公之設立
    登記，且向臺北縣三重地政事務所將原登記「舍人公管理人
    林百祿」變更為「祭祀公業舍人公管理人林東卿」，業經最
    高法院82年度台上字第3258號刑事判決確定在案，而抗告人
    對債務人林東卿更提起確認管理權不存在之訴，亦經原法院
    93年度訴字第1418號民事判決確認林東卿之管理權不存在，
    因此抗告人就系爭土地有利害關係。查「舍人公」是神明會
    而非祭祀公業，業經原法院93年度訴字第1418號民事判決確
    認在案，參酌強制執行法第30條之1「強制執行程序，除本
    法有規定外，準用民事訴訟法之規定。」債權人逕以林東卿
    等六人為債務人進行拍賣，其當事人顯有不適格。債務人林
    東卿既未經選任為管理人，其選任契約不成立，伊並無管理
    權，且舍人公實為神明會，林東卿以管理人之身分及祭祀公
    業舍人公之形式，向臺北縣三重市公所登記，及向臺北縣三
    重地政事務所辦理所有權人更名登記及管理人變更登記，實
    屬不實之登記，依法並無效力，從而林東卿等六人並無代表
    舍人公之權，參酌強制執行法第30條之1準用民事訴訟法第
    249條之規定，請先命債權人補正，如無法補正則逕予駁回
    其聲請。本件實為債務人林東卿涉嫌勾結債權人，企圖以拍
    賣之方式，達到私吞舍人公產業，為此聲請原法院停止94年
    11月23日之拍賣執行程序，以免造成無法補救之損害等語。
三、原裁定以：查原法院91年度執宿字第12528號債權人樺福建
    設開發股份有限公司與債務人林東卿即祭祀公業舍人公管理
    人間清償債務強制執行事件，債權人樺福建設開發股份有限
    公司係執臺灣臺北地方法院91年促字第1046號支付命令與確
    定證明書、臺灣臺北地方法院91年促字第3552號支付命令與
    確定證明書、臺灣臺北地方法院92年促字第17939號支付命
    令與確定證明書為執行名義，聲請對債務人林東卿即祭祀公
    業舍人公管理人所有如附表所示之土地為強制執行。按執行
    法院之執行程序係依執行名義為之，須提起再審或異議之訴
    始足以排除強制執行，上開執行名義之債務人為林東卿即祭
    祀公業舍人公管理人，債權人樺福建設開發股份有限公司亦
    以林東卿即祭祀公業舍人公管理人為債務人聲請執行祭祀公
    業舍人公之財產，於法並無不合。債務人林東卿、林國銓、
    林國政、林國勇、林國棟為祭祀公業舍人公派下員，祭祀公
    業舍人公之財產為派下員林東卿、林國銓、林國政、林國勇
    、林國棟公同共有；而併案聲請執行之債權人子○○、寅○
    ○、丑○○、癸○○、壬○○○、庚○○、辛○○係以臺灣
    臺北地方法院89 年度重訴字第63號民事判決、臺灣高等法
    院90年度重上字第351號民事判決、民事確定證明書為執行
    名義，對債務人林東卿即祭祀公業舍人公派下員、林國銓即
    祭祀公業舍人公派下員、林國政即祭祀公業舍人公派下員、
    林國勇即祭祀公業舍人公派下員、林國棟即祭祀公業舍人公
    派下員公同共有之祭祀公業舍人公財產聲請執行，因執行之
    標的相同，而併案執行，亦無不當。抗告人與債務人林東卿
    間確認管理權不存在之訴，雖經原法院於94年1月20日以93
    年度訴字第1418號民事判決確認林東卿就祭祀公業舍人公之
    管理權不存在，縱使上開確認判決已確定而生確認判決之確
    認力，僅生祭祀公業管理人應變更為何人，執行債務人亦應
    隨同變更之問題，無法變更執行名義之內容，亦無法排除債
    權人依上開執行名義聲請執行法院所為之強制執行。雖抗告
    人異議謂祭祀公業舍人公為神明會，林東卿即祭祀公業舍人
    公管理人、林東卿祭祀公業舍人公派下員、林國銓祭祀公業
    舍人公派下員、林國政祭祀公業舍人公派下員、林國勇祭祀
    公業舍人公派下員、林國棟祭祀公業舍人公派下員無代表舍
    人公之權，債權人逕以該6人為債務人進行拍賣，當事人顯
    有不適格等語，惟抗告人之異議事由，涉及實體事項之爭執
    ，執行法院無審認之權，非聲明異議所能解決，應提起再審
    或異議之訴，以資救濟，其聲明異議為無理由，而駁回其異
    議。經核並無不合。抗告意旨，仍以林東卿對祭祀公業舍人
    公之管理權不存在，以伊為祭祀公業舍人公管理人所發支付
    命令之送達無效，迄今已逾三個月，仍無法將支付命令合法
    送達，該支付命令已失效，不得執行云云；惟查本件尚有債
    權人子○○、寅○○、丑○○、癸○○、壬○○○、庚○○
    、辛○○等人之執行名義為臺灣臺北地方法院89年重訴字第
    63號、本院90年度重上字第351號確定判決，執行程序自不
    因抗告人之異議而停止。抗告意旨，指摘原裁定不當，求予
    廢棄，為無理由，應予駁回。
四、據上論結，本件抗告為無理由，依強制執行法第30條之1、
    民事訴訟法第495條之1、第449條第1項、第95條、第78條、
    第85條第1項前段，裁定如主文。
中    華    民    國    95    年    10    月    26    日
                    民事第八庭
                        審判長法  官  吳景源
                              法  官  連正義
                              法  官  滕允潔
正本係照原本作成。
本裁定除以適用法規顯有錯誤為理由，並經本院許可外，不得再
抗告。如提起再抗告，應於收受後10日內委任律師為訴訟代理人
向本院提出再抗告狀。並繳納再抗告費新台幣１千元。
中    華    民    國    95    年    10    月    27    日
                              書記官  林麗觀


司法院資訊處製作；財團法人民間司法改革基金會備份。
